【裁判字號】    99,台上,3386
【裁判日期】    990603
【裁判案由】    違反毒品危害防制條例
【裁判全文】
最高法院刑事判決            九十九年度台上字第三三八六號
上  訴  人  台灣高等法院檢察署檢察官
被      告  甲○○
上列上訴人因被告違反毒品危害防制條例案件，不服台灣高等法
院中華民國九十七年五月七日第二審判決（九十六年度上訴字第
五三七二號，起訴案號：台灣台北地方法院檢察署九十六年度偵
字第一０三八九、一一四八四號），提起上訴，本院判決如下：
    主  文
原判決撤銷，發回台灣高等法院。
    理  由
本件原判決撤銷第一審關於販賣第二級毒品、販賣第三級毒品部
分之科刑判決，改判論被告甲○○以販賣第二級毒品貳罪刑（主
刑部分各處有期徒刑捌年）；又販賣第三級毒品肆罪刑（主刑部
分各處有期徒刑陸年），並就主刑部分定其應執行之刑為有期徒
刑貳拾年。固非無見。
惟按：（一）刑事訴訟法第三百七十一條之逕行判決，須以被告
經合法傳喚為必要條件。又刑事文書之送達，依刑事訴訟法第六
十二條固可準用民事訴訟法關於寄存送達之規定，但民事訴訟法
第一百三十八條所定之寄存送達，限於不能依同法第一百三十六
條、第一百三十七條規定行送達者，始得為之，設其送達之處所
，雖原為應受送達人之住居所、事務所或營業所，而實際上已經
變更或遷移不明者，該原住居所、事務所或營業所，即非應為送
達之處所，自不得於該原處所為寄存送達。本件原審所定民國九
十七年四月二十三日上午九時五十分審判期日之傳票，係向被告
之住居所（即「台北市中山區○○○路○段五巷九號三樓」「台
北縣三重市○○街一０四號三樓」）為送達，並均以寄存送達方
式行之，此有送達證書二紙在卷可稽（見原審卷第六二、六三頁
）。然稽之卷附原審於九十七年一月十六日以「戶役政等資訊」
查詢資料顯示，被告之地址，於九十六年十一月二十一日即已遷
入台北縣三重市○○里○○路八號六樓（即台北縣三重市戶政事
務所），有「個人基本資料查詢結果」表附卷可憑（見原審卷第
四三頁）。原審仍向被告原住居所為寄存送達，即於審判期日不
待被告到庭陳述而逕行判決，難謂為適法。（二）毒品施用者所
稱其向某人買受毒品之指證，尚不得作為有罪判決之唯一證據，
仍須調查其他必要之證據，以察其是否與事實相符。良以毒品買
受者之指證，依本件行為時法，即九十二年七月九日修正公布（
九十三年一月九日施行）毒品危害防制條例第十七條之規定，供
出毒品來源，因而破獲者，得減輕其刑（現行該條例第十七條第
一項，修正為：「供出毒品來源，因而查獲其他正犯或共犯者，
減輕或免除其刑。」）是其憑信性於通常一般人已有所懷疑，為
防範施用毒品者作利己損人之不實供述，以邀上開減輕其刑之寬
典，縱自形式上觀察，並無瑕疵，仍須以其他補強證據擔保該項
供述之真實性，始得作為判斷之依據。所謂必要之補強證據，固
不以證明販賣毒品犯罪構成要件之全部事實為必要，但以與施用
毒品者關於相關毒品交易之指證具有相當程度之關聯性，經與施
用者之指證綜合判斷，已達於通常一般人均不致有所懷疑，而得
確信施用者之指證為真實者，始足當之。原判決關於認定：被告
於九十五年底某日，在台北市○○○路之錢櫃KTV 店內，以每顆
新台幣（下同）三百五十元之價格，販賣二顆第二級毒品MDMA（
俗名搖頭丸）予藺以春之事實，係以證人藺以春於檢察官偵訊時
及第一審之證言為論據（見原判決第五頁）。然被告堅決否認有
被訴之該部分犯行，卷查證人藺以春於偵訊時證稱：「（有無向
被告購買搖頭丸？）有，去年（指九十五年）年底時，約在台北
市○○○路的錢櫃KTV （店）買三到五顆的搖頭丸，每顆三百五
十元。」等語（見偵字第五七九六號卷第一六四頁），與其於第
一審證述：「（請你說明一下購買搖頭丸的時間、地點、數量及
價格？）時間不曉得，我忘記了……，一次買兩到三顆。」云云
（見第一審卷第一０四、一０五頁）。先後所述並非一致，已有
瑕疵可指。原判決雖另引據被告於警詢時（被告於警詢時冒名吳
奉運，偽造文書部分經第一審判刑確定）自承：伊於九十六年二
月十六日二十一時許，以一萬八千元之代價，向綽號「偉林」之
成年男子購得MDMA藥錠九十顆等情（見同上偵卷第一一頁），資
為MDMA藥錠之行情約為每顆二百元之證明。然被告該部分之供詞
，係關於其於九十六年二月間販入MDMA之陳述，尚不足逕採為其
被訴在此之前，於九十五年底賣出MDMA二顆予藺以春部分之補強
證據，資以擔保藺以春相關供述之真實性。原審未調查其他證據
，及說明如何足資補強藺以春陳述之真實性，而使被告被訴之此
部分犯罪事實獲得確信之理由，即為被告有罪之判決，難認符合
採證法則，且有證據調查未盡及判決不備理由之違法。（三）沒
收為從刑之一種，依主從不可分原則，應附隨於主刑而同時宣告
之，故併罰之數罪中有沒收之必要者，須依其所犯之罪，分別附
隨於各該罪主刑之後宣告之，尚不得於數罪主刑之後，始包括為
沒收之宣告。原判決關於販賣第二級毒品部分，其事實認定被告
萌生為圖營利而販賣第二級毒品MDMA之犯意，於九十五年底某日
，在台北市○○○路之錢櫃KTV 店內，以每顆三百五十元之價格
售出二顆予藺以春施用牟利，販毒所得七百元。復意圖營利，基
於販賣MDMA之犯意，於九十六年二月十六日二十一時許，以一萬
八千元之代價，向綽號「偉林」之成年男子販入MDMA藥錠九十顆
（分裝為九袋，每袋十顆包裝，共計淨重二五‧０六公克，驗餘
淨重二四‧七八公克）並伺機販售牟利。關於販賣第三級毒品愷
他命部分，則認定：被告於九十六年二月十六日二十一時許購買
前揭MDMA之同時，以一萬五千元之代價，向綽號「偉林」販入愷
他命三十公克，並於：(1)同日二十三時許，在台北市中山區○○
○路○段五巷九號三樓租屋處內，將約一公克愷他命分裝於夾鏈
袋中，再以七百元之代價，將之賣予詹雅雯；(2)於九十六年二月
底某日，在上址以每公克一千元之代價，販賣愷他命二包（每包
一公克）予藺以春；(3)於同年三月一日二十三時許，在上址以五
百元之代價，販賣略少於一公克之愷他命一小包予詹雅雯；(4)於
同年月三日二十時三十分許，在上址以七百元之代價，販賣愷他
命一小包（經詹雅雯取少許施用後，尚餘毛重一‧一０七公克）
予詹雅雯各等情。如果無訛，被告所犯販賣第二級毒品二罪，僅
其中一罪有販賣毒品所得七百元；所犯販賣第三級毒品四罪，其
販賣毒品所得分別為七百元、二千元、五百元、七百元（已扣案
）。然原判決主文僅諭知：「甲○○販賣第二級毒品，貳罪，各
處有期徒刑捌年，扣案第二級毒品MDMA玖包（共計玖拾顆，驗餘
淨重共貳拾肆點柒捌公克）沒收銷燬，包裝袋玖只均沒收，販賣
毒品所得新台幣柒佰元沒收，如全部或一部不能沒收時，以其財
產抵償之；又販賣第三級毒品，肆罪，各處有期徒刑陸年，扣案
第三級毒品愷他命包（合計驗餘毛重拾柒點捌貳公克）均沒
收銷燬，包裝袋只、分裝袋拾只、電子磅秤壹台均沒收，販賣
毒品所得新台幣仟玖佰元沒收，其中新台幣仟貳佰元如全部
或一部不能沒收時，以其財產抵償之。」並未附隨於各罪主刑項
下為該等沒收之宣告，乃於數罪主刑之後，始包括為沒收之宣告
，依前揭說明，自屬於法有違。以上或係檢察官上訴意旨所指摘
，或為本院得依職權調查之事項，應認原判決有撤銷發回更審之
原因。
據上論結，應依刑事訴訟法第三百九十七條、第四百零一條，判
決如主文。
中    華    民    國  九十九  年    六    月    三    日
                      最高法院刑事第九庭
                          審判長法官  邵  燕  玲
                                法官  李  伯  道
                                法官  孫  增  同
                                法官  李  英  勇
                                法官  施  俊  堯
本件正本證明與原本無異
                                      書  記  官
中    華    民    國  九十九  年    六    月    七    日
                                                      K

司法院資訊處製作；財團法人民間司法改革基金會備份。
